臺灣高等法院刑事判決　　　　　　　　95年度上易字第2197號
上　訴　人
即　被　告　甲○○
選任辯護人　連兆宗律師
上列上訴人因恐嚇取財案件，不服臺灣臺北地方法院95年度易字
第375號，中華民國95年7月20日第一審判決（起訴案號：臺灣臺
北地方法院檢察署95年度偵字第626號)，提起上訴，本院判決如
下：
    主  文
原判決撤銷。
甲○○意圖為自己不法之所有，以恐嚇使人將本人之物交付，未
遂，處有期徒刑陸月，如易科罰金，以銀元佰元即新台幣玖佰
元折算壹日。扣案之數位相機壹臺、電腦（含主機、螢幕）壹組
及性愛裸照光碟拾貳片、記憶卡壹片、便條紙貳紙均沒收。
    事  實
一、甲○○於民國 (下同)89 年間結識公司同事乙○○，2 人進
    而交往成為男女朋友，熱戀期間乙○○曾以電子郵件寄送其
    自拍之裸體照片多張予甲○○，甲○○亦曾徵得乙○○之同
    意以其所有之數位相機拍攝多張2 人性愛及乙○○裸體之照
    片，並分別存檔於其所有之數位相機記憶卡及電腦硬碟內。
    嗣於94年12月初，2 人因交往多年而論及婚嫁，遭乙○○雙
    親反對後時起爭執，致乙○○決定分手不復交往，詎甲○○
    心有未甘，竟意圖為自己不法之所有，於同年12月初某日，
    在其位於臺北市○○區○道路117號2樓之住處內，先將交往
    期間乙○○寄送之自拍裸體照片及其所拍攝之2 人性愛及乙○○裸體照片製成光碟12片（下稱性愛光碟），並將其中 1
    片性愛光碟內乙○○之裸體部分加馬賽克處理，復書寫「今
    天你們要出面，就要當一個有擔當的父母，好好出來和平解
    決，而不是一昧的躲起來，這樣只是讓事情更糟而已，這張
    光碟（點pictures檔，就可以看到了，一些圖片為了保護芷
    怡，已經做過處理）都可以證明她根本再耍我，在美國口口
    聲聲說回來要跟我結婚，包含回國後，也都一樣，現在這樣
    ，不是把我當白吃耍嗎，如果你們是有擔當的父母，就跟我
    聯絡說清楚吧0000000000」、「此光碟為林小姐耍我之證據
    （有在美國的，也有回國後的），點pictures檔，就可看見
    ，這只是一小部份，如要看，還有更多，如要平和解決，你
    們要插手，不讓女兒出門，就當有擔當的父母，好好跟我聯
    絡吧，如要躲避，等事情不可收拾，為時已晚！0000000000
    」等字語之便條紙2紙後，於同年月13日下午2時許，持上開
    經加馬賽克處理之性愛光碟1片及便條紙2張前往乙○○位於
    臺北市○○區○○街23號4 樓住處樓下叫囂，並猛按乙○○
    住處樓下電鈴後，將上開經加馬賽克處理之性愛光碟1 片及
    便條紙2 張交由乙○○之叔父轉交乙○○，並透過行動電話
    及乙○○住處樓下對講機，對乙○○及其父母恐嚇稱：要乙○○父母出來負責，伊有性愛光碟，要分送給乙○○的鄰居
    ，並散布至乙○○母親許季修上班場所等語，復於同年月16
    日晚上8 時許，於電話中向許季修威脅其等需補償其新臺幣
    （下同）128 萬元，否則要將上開性愛光碟散布出去等語，
    以加害名譽之方式恐嚇乙○○及其父親丙○○、母親許季修
    ，致乙○○、丙○○及許季修均心生畏懼。嗣於同年月22日
    下午3 時許，丙○○為免甲○○將上開性愛光碟散布在外，
    遂以電話與甲○○聯繫，經雙方討價還價後，約定以40萬元
    做為贖回上開性愛光碟及數位相機記憶卡之代價，並約定於
    同日晚上9 時許，在臺北市○○區○○街51號統一星巴克股
    份有限公司漢中門市2 樓交付款項，於是日乙○○、丙○○
    依約攜帶現金40萬元前往，並事先報警埋伏，迨丙○○交付
    甲○○現金40萬元，甲○○交付數位相機記憶卡1 片及上開
    性愛裸照光碟6 片予乙○○、丙○○後，於離去之際為在場
    埋伏之員警當場查獲，並在甲○○之背包內查獲上開40萬元
    現金、數位相機1 臺，乙○○復同時提出甲○○方才所交付
    之數位相機記憶卡1片及光碟6片。嗣經警持搜索票前往臺北
    市○○區○道路117號2樓之甲○○住處執行搜索，在其住處
    臥房內查獲前揭性愛裸照光碟片5 片，並在甲○○所有之電
    腦硬碟個人資料夾及其所屬之雅虎奇摩電子信箱內查獲其與
    乙○○間性愛及乙○○裸體之照片等物。
二、案經乙○○、丙○○訴由臺北市政府警察局移送臺灣臺北地
    方法院檢察署檢察官偵查起訴。
    理  由
一、上揭事實，業據上訴人即被告甲○○於本院供承不諱，核與
    證人即告訴人丙○○、乙○○於警詢、偵查中之證述，及證
    人即被害人許季修於原審證述（見原審卷第42、43頁）情節
    相符，且有便條紙2 紙、臺北市政府警察局刑事警察大隊搜
    索扣押筆錄1 份、臺北市政府警察局刑事警察大隊扣押物品
    目錄表1紙及贓物認領保管單乙聯1紙附卷可資佐證，並有扣
    案之性愛裸照光碟12片、數位相機記憶卡1片、數位相機1臺
    、電腦（含主機、螢幕）1 組可稽，被告自白核與事實相符
    ，自堪採為認定犯罪之證據。
二、據告訴人丙○○於警詢時指訴：被告因為伊女兒要跟他分手
    心有不甘，將伊女兒與他交往期間所拍攝之裸照製成光碟片
    拿來向伊等示威，並附帶二張恐嚇便條信，而且打電話威脅
    要將該裸照光碟片拿去伊太太上班場所散布，伊害怕他真的
    把裸照光碟片散布出去，所以只好答應給他錢；本來被告打
    電話分別向伊太太及女兒均開口要求一百二十八萬元，並限
    期在二十三日要給他答覆，伊因害怕他又跑到伊家來鬧，或
    打電話來恐嚇，所以主動打電話請伊將女兒的裸照光碟原片
    與拍裸照的數位相機記憶卡還給伊等，並要求伊降價，經過
    討價後他同意伊等以四十萬元贖回上述裸照光碟原片與數位
    相機記憶卡等語（見偵查卷第17頁），告訴人乙○○於偵查
    中結證稱：因伊要和他（指被告）分手，他在九十四年十二
    月十三日下午二點時，持光碟及便條紙到伊家樓下，當天伊
    在家，他用手機及對講機跟伊說，因伊要與他分手，要伊父
    母出來負責，用手機跟伊通話時，有提及要賠償，並說他有
    伊之性愛光碟，要分送給伊鄰居等語（見偵查卷第55頁），
    復觀之卷附被告交付告訴人乙○○之便條紙上載明「今天你
    們要出面，就要當一個有擔當的父母，好好出來和平解決，
    而不是一昧的躲起來，這樣只是讓事情更糟而已‥‥‥如果
    你們是有擔當的父母，就跟我聯絡說清楚吧0000000000」、
    「此光碟為林小姐耍我之證據（有在美國的，也有回國後的
    ），點pictures檔，就可看見，這只是一小部份，如要看，
    還有更多，如要平和解決，你們要插手，不讓女兒出門，就
    當有擔當的父母，好好跟我聯絡吧，如要躲避，等事情不可
    收拾，為時已晚！0000000000」等字語（見偵查卷第36、37
    頁），足見被告於交付告訴人乙○○上開性愛光碟一片及便
    條紙後，旋即透過行動電話及對講機以告訴人乙○○、丙○○及被害人許季修須出面解決，否則要散布上開性愛光碟予
    告訴人乙○○鄰居，並拿至被害人許季修上班地點散布，事
    情將會不可收拾等情事恐嚇告訴人乙○○、丙○○及被害人
    許季修。再被告以將公布該性愛光碟為由，要求告訴人交付
    四十萬元，其有為自己不法所有之意圖，亦堪認定。綜上所
    述，被告之所為，確足以致令告訴人丙○○、乙○○及被害
    人許季修均心生畏懼，以之達到取得財產上不法利益之目的
    。本件被告恐嚇取財之事證明確，犯行堪予認定，應依法論
    科。
二、按刑法第346 條之恐嚇罪，係以恐嚇使人生畏怖心而交付財
    物為構成要件，如交付財物並非由於畏怖心所致，而另有其
    他企圖者，其恐嚇尚非既遂 (參照最高法院51年度臺上字第
    746號、42年度臺上字第440 號判例意旨)。查本件係告訴人
    丙○○為免甲○○將上開性愛光碟散布在外，乃於94年12月
    22 日下午3時許遂以電話與甲○○聯繫，經雙方討價還價後
    ，約定以40萬元做為贖回上開性愛光碟及數位相機記憶卡之
    代價，並約定於同日晚上9 時許，在臺北市○○區○○街51
    號統一星巴克股份有限公司漢中門市2 樓交付款項，並事先
    報警，而於是日乙○○、丙○○依約攜帶現金40萬元前往，
    迨丙○○交付甲○○現金40萬元，甲○○交付數位相機記憶
    卡及性愛光碟予乙○○、丙○○後，於離去之際為在場埋伏
    之員警當場查獲，顯見告訴人丙○○交付四十萬元，係為便
    利破案，取信被告而交付，並非因心生畏怖而交付，參諸上
    開判例意旨，被告之恐嚇尚非既遂。核被告所為，係犯刑法
    第346條第3項、第1項之恐嚇取財未遂罪。
三、查被告行為後，刑法已於94年2月2 日修正公告，並於95年7
    月1日施行，該修正後刑法第2條第1 項規定：「行為後法律
    有變更者，適用行為時之法律。但行為後之法律有利於行為
    人者，適用最有利於行為人之法律」，此條規定乃與刑法第
    1 條罪刑法定主義契合，而貫徹法律禁止溯及既往原則，係
    規範行為後法律變更所生新舊法律比較適用之準據法，是刑
    法第2條本身雖經修正，但刑法第2條既屬適用法律之準據法
    ，本身尚無比較新舊法之問題，應一律適用裁判時之現行刑
    法第2 條規定以決定適用之刑罰法律，先予敘明。又修正後
    刑法第2條第1項之規定，係規範行為後「法律變更」所生新
    舊法比較適用之準據法，故如被告行為後刑法條文之修正，
    對於被告並無有利或不利之情形者（例如新舊法處罰輕重相
    同，犯罪構成要件亦無寬嚴之別等），即無適用修正後刑法
    第2條第1項之規定比較新舊法適用之問題（參照最高法院95
    年台上字第5589 號判決意旨）。查修正後刑法第25 條關於
    未遂犯之規定，其內容並無更動，僅將原第26條前段之「未
    遂犯之處罰，得按既遂犯之刑減輕之」之規定，移至第25條
    第2 項後段，主要的修正係將不能未遂犯除罪化。本件被告
    恐嚇取財未遂之情形，刑法第25條、26條之修正內容，對被
    告而言並無有利或不利之情形，自不生新舊法比較之問題，
    應適用裁判時有效之行法第25條第2 項，論以未遂犯，並減
    輕其刑。又刑法第55條此次亦經修正，刪除牽連犯之規定，
    並曾定但書規定：「但不得科以較輕罪名所定最輕本刑以下
    之刑」，惟該但書規定係科刑之限制，為法理之明文化，並
    非法律之變更，並無比較新舊法適用之問題，應適用裁判時
    有效之刑法第55條。本件被告一個恐嚇行為，同時侵害丙○○、許季修、乙○○三人之權益，應依裁判時刑法第55條規
    定，論以想像競合犯，從一個同種之恐嚇取財未遂罪處斷。
    又關於罰金刑之最低刑之規定，刑法第33條第5 款此次亦經
    修正，由原規定：「罰金：一元以上，修正為：「罰金：新
    台幣一千元以上，以百元計算之。」，比較修正前後，顯以
    舊法較有利於被告，依新刑法第2條第1項規定，應適用行為
    時即修正前刑法第33條第5款。
四、原審對被告予以論罪科刑，固非無見，惟本件被害人交付四
    十萬元予被告時，已事先向警報案並告知與被告約定交款之
    時間、地點，而由警事先埋伏，待其交款予被告時，即由事
    先埋伏之員警當場逮捕，被害人之交款係出於方便員警破案
    ，取信被告而交付，並非因心生畏怖而交付，屬未遂犯，已
    如上述，原審認被告所為係恐嚇取財之既遂犯，即有未合；
    又被告一個恐嚇行為，同時侵害三個法益，屬想像競合犯，
    原判決疏未論述，亦有未合。被告上訴以被告所為係恐嚇取
    財之未遂犯，指摘原判決不當為有理由。自應由本院將原判
    決撤銷改判。爰審酌被告因感情糾紛，竟貪圖不法利益，以
    公布其原女友之性愛光碟為手段，向被害人恐嚇取財，致觸
    刑章，並參酌其與被害人之關係、犯罪所生之危害，犯後尚
    能坦承犯行，頗表悔意，態度良好，且無前科紀錄，及其他
    一切情狀，量處有期徒刑六月。又刑法第41條第1 項關於拘
    役、有期徒刑易科罰金之折算標準，此次同時修正為：「犯
    最重本刑為五年以下有期徒刑以下之刑之罪，而受六個月以
    下有期徒刑或拘役之宣告者，得以新臺幣一千元、二千元或
    三千元折算一日，易科罰金。」，比較修正前後之規定，修
    正前之規定，顯較有利於被告，依新刑法第2條第1項規定，
    應適用行為時即修正前刑法第41條第1 項前段，就被告所處
    之有期徒刑諭知易科罰金折算標準，以銀元三百元即新台幣
    九百元折算一日。又被告雖委託律師撰寫道歉函，向告訴人
    道歉，惟被告以公布告訴人乙○○之性愛光碟為手段恐嚇被
    害人已屬不該，猶再予勒索四十萬元，更屬惡劣，且尚未與
    告訴人達成和解，爰不宣告緩刑，併此敘明。
五、扣案之數位相機1臺、電腦（含主機、螢幕）1組及性愛裸照
    光碟片12片、記憶卡1片、便條紙2紙，均係被告所有，供犯
    罪所用之物，業據被告供承在卷，均依刑法第38條第1項第2
    款規定沒收。至於另扣案之空白光碟片13片，查無積極證據
    證明為被告供犯罪所用或犯罪預備之物，另原扣案之40萬元
    業已發還告訴人，爰均不另宣告沒收。
據上論斷，應依刑事訴訟法第369條第1項前段、第364條、第299
條第1項前段，刑法第2條第1項前段、刑法第346條第3項、第1項
、第55條、第25條第2項、第38條第1項第2 款，修正前刑法第41
條第1項前段、第33條第5款，刑法施行法第1條之1，修正前罰金
罰鍰提高標準條例第2 條前段，現行法規所定貨幣單位折算新台
幣條例第2條，判決如主文。
本案經檢察官侯千姬到庭執行職務。
中　　華　　民　　國　　96　　年　　1　　月　　10　　日
　　　　　　　　　刑事第10庭    審判長法　官 劉景星
　　　　　　　　　　　　　　　　　　  法　官 陳博志
　　　　　　　　　　　　　　　　　　  法　官 李春地
以上正本證明與原本無異。
不得上訴。
                                      書記官 蘇秋
中　　華　　民　　國　　96　　年　　1 　　月　　11　　日
附錄：本案論罪科刑法條全文
刑法第346條：
意圖為自己或第三人不法之所有，以恐嚇使人將本人或第三人之
物交付者，處6月以上5年以下有期徒刑，得併科1 千元以下罰金
。
以前項方法得財產上不法之利益，或使第三人得之者，亦同。
前二項之未遂犯罰之。
